【裁判字號】    97,上訴,960
【裁判日期】    970507
【裁判案由】    搶奪等
【裁判全文】
臺灣高等法院刑事判決                 97年度上訴字第960號
上  訴  人
即  被  告  甲○○
上列上訴人因搶奪等案件，不服台灣士林地方法院96年度訴字第
526號，中華民國96年9月26日第一審判決（起訴案號：台灣士林
地方法院檢察署96年度偵字第2784號），提起上訴，本院判決如
下：
    主  文
上訴駁回。
    事  實
一、甲○○於民國93年間，因施用第一、二級毒品案件，經台灣
    板橋地方法院以93年度訴字第2294號判決分別判處有期徒刑
    7月、3月，應執行有期徒刑10月確定；復於93年間，因竊盜
    罪，經同院以93年度簡字第4514號簡易判決判處拘役30日；
    又於94年間因竊盜罪，經同院以94年度簡字第1103號簡易判
    決判處有期徒刑5月確定；再於94年間因搶奪、竊盜等罪，
    經同院以94年度訴字第1136號判決分別判處有期徒刑10月、
    4月，應執行有期徒刑1年；前開所處有期徒刑部分，後經同
    院以94年度聲字第2034號裁定定其應執行有期徒刑2年2月，
    並與前開所處拘役接續執行，迄95年10月6日縮短刑期（拘
    役部分業已執行完畢）假釋出監（刑滿日期為96年5月24日
    ），並經同院以95年度聲字第2514號裁定假釋中付保護管束
    (於本案中不構成累犯)。詎仍不知悔改，因缺錢花用，甲○○分別與己○○（業經原審判處應執行有期徒刑2年確定）
    及不詳姓名之綽號「阿全」成年男子共同基於意圖為自己不
    法所有之犯意聯絡，於附表所示時、地，由甲○○騎乘其所
    有之車號FXO-677號重型機車分別搭載己○○、「阿全」，
    趁附表所示之乙○○等人不及防備之際，分別由己○○、「
    阿全」徒手搶奪如附表編號一至五所示財物（附表編號一至
    四係由甲○○與己○○共同而為；附表編號五係由甲○○與
    阿全共同而為），得手後將搶奪所得財物朋分花用殆盡。又
    甲○○與「阿全」2人於96年2月18日晚上8時許，共同基於
    意圖為自己不法所有之犯意聯絡，在臺北縣五股鄉○○路12
    號1樓內，見該住戶大門未關，認無人在家而有機可乘，由
    甲○○負責把風，「阿全」侵入該住宅行竊，竊取丙○○所
    有置放於桌上之LG牌序號000000000000000號行動電話1支（
    詳如附表編號六所示），得手後旋逃離現場。嗣於96年2月
    23日晚上8時許，為警在臺北縣新莊市○○路589號前查獲甲○○，甲○○即偕同警方分別至臺北縣五股鄉○○路10號前
    扣得作案用安全帽2頂及黑色外套1件，至臺北縣五股鄉○○
    路○段22巷24號旁及台北縣新莊市○○路589號5樓2室，扣得
    附表編號一、五搶奪所得之行動電話及編號四之搶得財物。
二、案經臺北縣政府警察局淡水分局、新莊分局報請臺灣士林地
    方法院檢察署檢察官偵查起訴。
    理  由
一、按被告以外之人於審判外之言詞或書面陳述，除法律有規定
    者外，不得作為證據；又被告以外之人於審判外之陳述，雖
    不符第159條之1至第159條之4之規定，但經當事人於審判程
    序同意作為證據，法院審酌該言詞陳述或書面陳述作成時之
    情況，認為適當者，亦得為證據；當事人、代理人或辯護人
    於法院調查證據時，知有第159條第1項不得為證據之情形，
    而未於言詞辯論終結前聲明異議者，視為有前項之同意，刑
    事訴訟法第159條第1項、第159條之5規定甚明。經查，本判
    決後開所引用之各該被告以外之人於審判外之陳述，雖屬傳
    聞證據，惟業經被告甲○○及檢察官於本院審理時表示無意
    見而不予爭執，且迄至言詞辯論終結前亦均未聲明異議，本
    院審酌上開證據資料製作時之情況，尚查無違法不當及證明
    力明顯過低之瑕疵，亦認為以之作為證據應屬適當，故揆諸
    前開法律規定與說明，爰逕依刑事訴訟法第159條之5規定，
    認前揭證據資料均例外有證據能力。
二、上揭犯罪事實，業據被告甲○○於原審審理時坦承不諱，核
    與證人即共犯己○○於原審、證人即被害人乙○○、戊○○
    、丁○○○、辛○○、庚○○、丙○○於警詢、原審證述之
    情節相符，並有經被告甲○○帶同員警前往丟棄贓物地點查
    扣之贓物照片、贓物認領保管單7張、行動電話照片、被告
    甲○○所騎乘車牌號碼號FXO-677重型機車照片等在卷可稽
    ，且經提示附表編號二、四案發現場附近之監視器所拍攝之
    翻拍畫面，被告甲○○於偵查及原審時亦指認照片中騎車之
    人即係其本人，後載之人即係被告己○○無訛（見96年度偵
    字第2784號卷第67頁、原審卷第79頁），顯見被告甲○○於
    原審自白有上開竊盜及搶奪犯行，應與事實相符，而堪採信
    。
三、至被告甲○○於本院審理時否認有附表編號五及六之犯行，
    辯稱：附表編號五及六之手機，是綽號「阿全」之人拿來寄
    放在伊那裡，並非伊與「阿全」共同搶奪、竊盜而來云云。
    惟查，被告甲○○於原審審理時已明確陳稱：96年2月23日
    之搶案係我和阿全共犯的，在我住處查獲之手機，其中1支
    是我和阿全搶來的，另1支是阿全寄放在我住處的，是我們
    去五股西雲路丙○○住處竊得的。96年2月18日晚上是阿全
    走前門進到屋內，我知道他是去偷朋友的手機，我有幫他把
    風，之後他把竊得之手機拿出來說賣得的錢我們一人分一半
    等語（見原審卷第80、87頁），倘若被告甲○○未與「阿全
    」之人共犯附表編號五及六之犯行，何以其能將犯罪之時間
    、過程及分贓結果一一詳為供述？並於原審自承其於偵查中
    所以稱「有3支手機是阿全及阿國拿來寄放，他們本來要拿
    去賣，但店還沒開，所以7點多就拿來寄放」等語，係因為
    當時想把手機推給阿全，所以才那樣說，伊想讓自己案件少
    一點，當時阿全沒有被抓到，所以推給他等情（見原審卷第
    81頁），可見其自白之真實性。又證人己○○雖於本院證稱
    ：曾在租屋處看過阿全拿2支手機給被告，手機放在桌上，
    但詳細日期忘記了，手機的來源，是否為被告與阿全共同搶
    來的，伊均不知情等語（見本院卷第40頁正反面），然依證
    人己○○之證述內容僅能證明阿全確實曾交付2支手機給被
    告，但該2支手機是否即為被害人庚○○、丙○○所被搶、
    被偷之手機，不得而知，且是否為「阿全」之人單獨犯案所
    得，亦無從證明，而屬被告與阿全共同搶奪、竊盜後之分贓
    行為，亦有可能，是尚難據此為被告有利之認定。參與被告
    所為附表編號五、六之犯行，係被告於原審審理中在自由意
    識下所為之自白，並有被害人之陳述及查扣之證物作為補強
    證據，自得作為認定被告犯罪事實之證據。則被告於本院審
    理中翻異前詞，否認涉有附表編號五、六犯行，要屬事後卸
    責之詞，殊無足採。
四、核被告甲○○如附表編號一至五所為，係犯刑法第325條第1
    項之搶奪罪，附表編號六所示竊取丙○○之手機所為係犯刑
    法第321條第1項第1款之夜間侵入住宅竊盜罪。檢察官就附
    表編號六之犯行，雖以刑法第320條第1項之罪名起訴，惟業
    經公訴檢察官於原審當庭更正起訴法條為如前述，本院自無
    須再為法條之變更。被告甲○○與己○○就附表編號一至四
    之搶奪犯行，被告甲○○與「阿全」之成年男子，就附表編
    號五之搶奪犯行及附表編號六竊盜犯行，均有犯意聯絡及行
    為分擔，為共同正犯。原審適用刑法第28條、第325條第1項
    、第321條第1項第1款、第51條第5款、第38條第1項第2款，
    中華民國96年罪犯減刑條例第2條第1項第3款、第7條、第10
    條第1項，審酌被告甲○○前有搶奪前科紀錄，且尚在假釋
    期間，竟不知悔改，僅因缺錢花用，而於短短1個多月期間
    ，一再犯下搶奪及加重竊盜犯行，對多位被害人所造成之心
    理上恐懼，及所搶奪、竊取之財物價值，及被告犯罪後坦承
    犯行，但一再犯案，實無從寬貸等一切情狀，分別量處如附
    表主文所示之刑，且以被告所為犯行時間均在96年4月24日
    之前，合於中華民國96年罪犯減刑條例第2條第1項第3款，
    均減其宣告刑二分之一，並定其應執行刑。又扣案之安全帽
    2頂及黑色外套1件，均為被告甲○○及共犯己○○所有供犯
    罪所用之物，業據被告甲○○供陳在卷，均依刑法第38條第
    1項第2款之規定沒收。經核認事用法均無不合，量刑亦屬適
    當。被告上訴意旨以其未犯附表編號五及六之犯行云云，指
    摘原判決不當，為無理由，應予駁回。
據上論斷，應依刑事訴訟法第368條，判決如主文。
本案經檢察官張金塗到庭執行職務。
中    華    民    國    97    年    5     月    7     日
                  刑事第十五庭審判長法   官  吳昭瑩
                                    法   官  李釱任
                                    法   官  蘇隆惠
以上正本證明與原本無異。
搶奪部分如不服本判決，應於收受送達後十日內向本院提出上訴
書狀，其未敘述上訴之理由者並得於提起上訴後十日內向本院補
提理由書（均須按他造當事人之人數附繕本），其餘不得上訴。
                                    書記官  吳玉華
中    華    民    國    97    年    5     月    7     日
附錄本案論罪科刑法條之依據：
中華民國刑法第321條第1項第1款
犯竊盜罪而有左列情形之一者，處6月以上、5年以下有期徒刑：
一於夜間侵入住宅或有人居住之建築物、船艦或隱匿其內而犯之
者。
中華民國刑法第325條第1項
意圖為自己或第三人不法之所有，而搶奪他人之動產者，處6月
以上5年以下有期徒刑。
附表：
  ┌──┬───────┬────┬─────┬──────┬───────┬─────┐
  │編號│主文          │被害人  │犯罪時間  │犯罪地點    │搶得財物      │備註      │
  ├──┼───────┼────┼─────┼──────┼───────┼─────┤
  │一  │甲○○共同犯搶│乙○○  │96年1月18 │臺北縣板橋市│墨綠色手提包1 │刑法第325 │
  │    │奪罪，處有期徒│        │日晚上8時 │自由街51巷24│只，內有小皮包│條第1項   │
  │    │刑1年，減為有 │        │許        │弄口        │、健保卡1張、 │          │
  │    │期徒刑6月，扣 │        │          │            │玉山銀行金融卡│          │
  │    │案之安全帽2頂 │        │          │            │1張、駕照1張、│          │
  │    │及黑色外套1件 │        │          │            │SANYO牌之序號3│          │
  │    │，均沒收。    │        │          │            │00000000000000│          │
  │    │              │        │          │            │號行動電話1支 │          │
  │    │              │        │          │            │、鑰匙1串、化 │          │
  │    │              │        │          │            │裝包1個及現金 │          │
  │    │              │        │          │            │2,800元等物。 │          │
  ├──┼───────┼────┼─────┼──────┼───────┼─────┤
  │二  │甲○○共同犯搶│戊○○  │96年2月14 │臺北縣板橋市│黑色皮包1只、 │刑法第325 │
  │    │奪罪，處有期徒│        │日上午11時│龍興街99巷口│內有現金2萬餘 │條第1項   │
  │    │刑1年，減為有 │        │53分許    │            │元、汽車鑰匙1 │          │
  │    │期徒刑6月，扣 │        │          │            │支、身分證1張 │          │
  │    │案之安全帽2頂 │        │          │            │、健保卡1張及 │          │
  │    │及黑色外套1件 │        │          │            │信用卡數張等物│          │
  │    │，均沒收。    │        │          │            │。            │          │
  ├──┼───────┼────┼─────┼──────┼───────┼─────┤
  │三  │甲○○共同犯搶│丁○○○│96年2 月18│臺北縣樹林市│手提袋1只，內 │刑法第325 │
  │    │奪罪，處有期徒│        │日上午10時│樹新路34巷口│有身分證1張、 │條第1項   │
  │    │刑1年，減為有 │        │許        │            │健保卡1張、悠 │          │
  │    │期徒刑6月，扣 │        │          │            │遊卡1張、MOTOR│          │
  │    │案之安全帽2頂 │        │          │            │OLA牌手機1支及│          │
  │    │及黑色外套1件 │        │          │            │現金1千餘元等 │          │
  │    │，均沒收。    │        │          │            │物。          │          │
  ├──┼───────┼────┼─────┼──────┼───────┼─────┤
  │四  │甲○○共同犯搶│辛○○  │96年2月22 │臺北縣淡水鎮│藍綠色皮包1只 │刑法第325 │
  │    │奪罪，處有期徒│        │日上午9時 │民族路33巷口│，內有現金8千 │條第1項   │
  │    │刑1年，減為有 │        │53分許    │            │餘元、信用卡7 │          │
  │    │期徒刑6月，扣 │        │          │            │張、提款卡1張 │          │
  │    │案之安全帽2頂 │        │          │            │、身分證1張、 │          │
  │    │及黑色外套1件 │        │          │            │健保卡3張、SAM│          │
  │    │，均沒收。    │        │          │            │SUNG手機1支、 │          │
  │    │              │        │          │            │臺北縣圖書館借│          │
  │    │              │        │          │            │書證、紫皮包3 │          │
  │    │              │        │          │            │個、悠遊卡1張 │          │
  │    │              │        │          │            │、淡水農會晶片│          │
  │    │              │        │          │            │卡1張、東櫻精 │          │
  │    │              │        │          │            │品卡1張及鑰匙1│          │
  │    │              │        │          │            │串等物。      │          │
  │    │              │        │          │            │              │          │
  │    │              │        │          │            │              │          │
  │    │              │        │          │            │              │          │
  │    │              │        │          │            │              │          │
  ├──┼───────┼────┼─────┼──────┼───────┼─────┤
  │五  │甲○○共同犯搶│庚○○  │96年2月23 │臺北縣五股鄉│手提包1只，內 │刑法第325 │
  │    │奪罪，處有期徒│        │日上午10時│中興路4段中 │有三星牌、LG牌│條第1項   │
  │    │刑1年，減為有 │        │許        │興郵局旁巷內│行動電話各1支 │          │
  │    │期徒刑6月，扣 │        │          │            │、金融卡1張、 │          │
  │    │案之安全帽2頂 │        │          │            │健保卡1張、現 │          │
  │    │及黑色外套1件 │        │          │            │金17,000元等物│          │
  │    │，均沒收。    │        │          │            │。            │          │
  ├──┼───────┼────┼─────┼──────┼───────┼─────┤
  │六  │甲○○共同犯夜│丙○○  │96年2月18 │臺北縣五股鄉│LG牌手機1支（ │刑法第321 │
  │    │間侵入住宅竊盜│        │日晚上8時 │西雲路12號1 │序號0000000000│條第1項第 │
  │    │罪，處有期徒刑│        │許        │樓          │25021號）。   │1款       │
  │    │10月，減為有期│        │          │            │              │          │
  │    │徒刑5月。     │        │          │            │              │          │
  └──┴───────┴────┴─────┴──────┴───────┴─────┘


司法院資訊處製作；財團法人民間司法改革基金會備份。
